【裁判字號】    88,訴,122
【裁判日期】    900814
【裁判案由】    盜匪等
【裁判全文】
臺灣臺北地方法院刑事判決                          八十八年度訴字第一二二號
    公  訴  人  臺灣臺北地方法院檢察署檢察官
    被      告  丑○○
                子○○
                己○○
                丙○○
    右四人共同
    指定辯護人  乙○
    被      告  庚○○
    選任辯護人林昆
    被      告  甲○○
    選任辯護人  徐家福
右列被告因盜匪等案件，經檢察官提起公訴（八十七年度偵字第二二四三四、二二六
○七、二三六○六、二四六二六號），乙○判決如左：
    主  文
丑○○、子○○、己○○共同連續以非法方法，剝奪人之行動自由，各處有期徒刑陸
月，如易科罰金，均以佰元折算壹日。
庚○○、甲○○、丙○○無罪。
    事  實
一、丑○○、子○○係同居男女朋友關係，二人對壬○○間就同屋租賃電話費、委託
    節目製作費、六合彩簽賭費等債款未予清償又避不見面等情不滿，於民國八十七
    年十月二十五日凌晨見壬○○好友戊○○獨自一人，在台北市○○○路○段五號
    地下一樓念念餐坊內用餐飲酒，為經由戊○○尋得壬○○而催討債務，竟於同日
    凌晨二時三十分許，在該念念餐坊，夥同己○○及確實年籍不詳而綽號「阿志」
    、「阿基」之成年男子（連同丑○○、子○○二人，下簡稱丑○○等五人），共
    同基於妨害自由之概括犯意聯絡，以丑○○發號施令、為主談判人，其餘人在場
    為壯聲勢、脅迫、強暴之方式進行：
  (一)首由丑○○命己○○、「阿志」、「阿基」將戊○○帶至店外施強暴之手段拳腳
    相加，致戊○○受有右膝瘀青、腫脹等傷害，並以：「今天如果找不到壬○○，
    你也會沒命」等加害生命、身體之事脅迫戊○○，使戊○○心生畏懼，而告知壬○○之住處。丑○○等五人為免戊○○誆誣，復強制戊○○搭乘己○○、「阿志
    」、「阿基」等人使用之Ｆ二—六五八七號自用小客車，前往催討債務，而限制
    戊○○之行動自由，丑○○、子○○則隨後另車趕赴戊○○所指地點。
  (二)復基於前同之妨害自由概括犯意，由己○○、「阿志」、「阿基」押同戊○○，
    於同日凌晨三時四十五分許，先行到達台北市○○○路○段四十六號九樓之十「
    林肯大廈」壬○○住處，按門鈴迫使壬○○開門，以深夜門外站立三名陌生高大
    壯漢、表明討債之方式，使壬○○自知不敵而心生畏懼，而聽從指示，更衣外出
    與隨後趕到之丑○○、子○○商討債務償還事宜。丑○○等五人至大廈一樓外，
    即分別強推壬○○、戊○○進入己○○駕駛之前開車輛後座、右前座，再由丑○○、「阿志」、「阿基」進入後座包夾壬○○，另由子○○進入右前座控制戊○○，且由「阿基」將衣物圍住壬○○頭部，又不時以手毆打壬○○、戊○○頭部
    ，其間約同日凌晨五時五分許（公訴人誤書為同日凌晨四時許），丑○○等五人
    又將壬○○、戊○○押至台北市○○路吉林公園汽車賓館房間內，另基於傷害之
    犯意聯絡，由丑○○、子○○、己○○指使「阿基」毆打壬○○身體等部位，致
    壬○○受有左、右頭部挫傷三╳三公分、右上臂挫傷八╳五公分、右顏面挫傷五
    ╳五公分、左肘挫傷二╳二公分、右頸挫傷三╳二公分、左膝挫傷十╳十公分、
    右小腿挫傷五╳五公分之傷害。壬○○受此強暴、脅迫，亦無法自由活動，喪失
    行動自由，不堪而交出所有之上海商業儲蓄銀行存摺（帳號：00000000
    000000號）一本、同帳戶提款卡一張、印鑑一枚、花旗銀行信用卡一張、
    上海銀行支票三張（面額：均為新台幣〈下同〉五萬元、發票人：子○○、票號
    ：ＢＡ0000000、0000000、0000000、到期日：八十七年
    十一月二十五日、同年十二月二十五日、八十八年二月十五日）予丑○○，再由
    「阿基」至前開提款卡台北市○○路上海銀行、南京西路花旗銀行分別提款取得
    十萬元、美金二千元，交予丑○○。迄同日上午九時許，丑○○等五人未理會戊○○逕行押同壬○○離開賓館時，戊○○始脫離丑○○等五人之控制。
  (三)再丑○○知壬○○持有友人丁○○之債權，為使壬○○籌足款項清償債務，遂於
    上午九時許，繼續將壬○○押往民權東路美麗華飯店，三度基於妨害自由之概括
    犯意聯絡，命己○○、「阿志」、「阿基」三人督同壬○○打電話約丁○○至該
    地，待丁○○搭計程車至美麗華飯店，則強推壬○○入車，由己○○、「阿基」
    、「阿志」同乘包夾，以人數優勢，連同丁○○一同前往新生北路三段四三號三
    樓之二八皇宮大樓己○○友人處，待丁○○交待清楚與壬○○之債權關係後，「
    阿基」又以同前脅迫方式，使壬○○簽發金額三十萬元之本票及切結書各一張，
    並答應返回壬○○林肯大廈處取回其他票據以為清償。迄同日下午二時許，由丑
    ○○召來不知情之丙○○、甲○○駕車，搭載己○○、壬○○二人返回前揭林肯
    大廈下車時，為警當場緝獲，並循線查得上情。
二、案經被害人壬○○訴請台北市政府警察局大安分局報告台灣台北地方法院檢察署
    檢察官偵查及被害人戊○○訴請台灣台北地方法院檢察署檢察官偵查起訴。
    理  由
壹、被告丑○○、子○○、己○○之部分：
  一、訊據被告丑○○、子○○、己○○（下簡稱丑○○等三人）乙○審理時，固坦
      承渠等與綽號「阿志」、「阿基」於前揭時間，帶同告訴人壬○○、戊○○二
      人至前開地點，從告訴人壬○○處取得上海商業儲蓄銀行存摺（帳號：000
      00000000000號）一本、同帳戶提款卡一張、印鑑一枚、花旗銀行
      信用卡一張、上海銀行支票三張（面額：均為五萬元、發票人：子○○、票號
      ：ＢＡ0000000、0000000、0000000、到期日：八十七
      年十一月二十五日、同年十二月二十五日、八十八年二月十五日），再由「阿
      基」至前開提款卡台北市○○路上海銀行、南京西路花旗銀行分別提款取得十
      萬元、美金二千元等事實不諱，惟仍矢口否認有何妨害自由之犯行，被告丑○○、子○○辯稱：係壬○○搬離時，積欠多筆製作費、電話費等，又避不見面
      ，方會要壬○○出面討論債務，是壬○○自己自願離去、交付財物的，並未限
      制其自由，而其他人在旁邊只是幫忙，沒有打人云云，被告己○○則以：當日
      單純係受丑○○委託一同去搭載壬○○，一路上僅負責開車，其餘的事情均不
      知情，最後是應壬○○的要求陪同壬○○回家，至於為何會被警察抓也不明白
      等語置辯。惟查：
    (一)前揭告訴人壬○○、戊○○經被告丑○○等三人夥同「阿志」、「阿基」共同
      違背告訴人壬○○、戊○○意志，強押至多處，控制二人自由並毆傷二人等事
      實，除部分據被告丑○○、子○○自承無訛外，並據告訴人壬○○、戊○○迭
      於警訊、偵查及審理時指訴綦詳，二人所述情節互核大致相符，核與證人林嘉
      弘於乙○調查中證述一致，堪信為真。
    (二)又：
      1.被告丑○○亦自承：當日確實發生拉拉扯扯等語（見乙○八十九年五月十五
        日筆錄），而證人林嘉弘則證稱：「下來初時沒有什麼特別的，後來接近櫃
        台時就吵起來了，丑○○說辛○○欠錢就跑掉了，辛○○說沒有，丑○○說
        要去警察局報案，辛○○說要報案現在就報案兩個人就拉拉扯扯的，我怕電
        話被弄壞就把電話放進櫃台，然後辛○○就跑進櫃台裡面來，結果一起來的
        男子不讓辛○○打電話，把辛○○拉出櫃台，就拉到大廈外面去進去他們自
        己的車子走了。」、「因為辛○○當時不想出去是被那三個男生推出去的。
        」（見乙○九十年四月三十日筆錄），核與另告訴人戊○○亦指陳：門一打
        開，打我的那些人就衝進去把壬○○拖出來，他們把壬○○拖出來的時候，
        我說有事好好講，電梯裡就用雨傘戳我的肚子，沒有打壬○○。到了一樓管
        理員附近，管理員要打電話，他們把電話切掉，壬○○不走，他們把他架走
        等語（見八十九年四月二十日筆錄）相合，況被告子○○則供：「（問：在
        林肯大廈那裡有無拉扯？）他（指告訴人壬○○）有叫管理員報警，我跟管
        理員說我九月七日已經有去報警了，這個人我要帶走，壬○○說不要帶他去
        警察局」（見乙○八十八年三月九日筆錄），是告訴人壬○○並非自願離開
        住處，已臻明確。
      2.再告訴人壬○○於前往吉林公園汽車賓館時係壬○○乘坐後座中間，由被告
        丑○○、「阿志」包夾，前座由被告己○○開車、並由被告子○○與告訴人
        戊○○同坐駕駛座邊乙節，業經被告丑○○等三人自承無訛，是告訴人壬○○坐上車輛前往他處時，自由業已「梅花座」方式為被告丑○○等三人所限
        制，無法自由離去、移動。
      3.告訴人壬○○於車上、旅館內遭綽號「阿基」者毆打乙節：
        (1)除據告訴人壬○○指稱明確外；
        (2)告訴人戊○○並陳稱：「（問：在車上有沒有打人？）我聽到壬○○叫，
          我有回頭‧‧‧‧我看到他們用外套，蓋住壬○○，小平頭（指「阿基」
          ）就打壬○○‧‧‧‧」、「‧‧‧丑○○要壬○○把身上的錢拿出來，
          小平頭打壬○○‧‧‧」，並指陳該小平頭除用手打外，並用電話線繞陳
          今珮的脖子等語（見乙○八十九年四月二十日筆錄）歷歷。
        (3)而經被告丑○○等強押後，於八十七年十月二十八日上午十時十五分至台
          北市立仁愛醫院驗傷治療，而受有左、右頭部挫傷三╳三公分、右上臂挫
          傷八╳五公分、右顏面挫傷五╳五公分、左肘挫傷二╳二公分、右頸挫傷
          三╳二公分、左膝挫傷十╳十公分、右小腿挫傷五╳五公分之傷害，此有
          該院八十七年十月二十八日（甲）字第○八七○四○○一一一四號驗傷診
          斷書在卷可稽；
        (4)則告訴人壬○○於本件過程中，確實遭受綽號「阿基」者毆打，被告黃美
          華等三人辯稱無人毆打告訴人壬○○等情，實無可採。
      4.而除被告己○○供稱：「阿志」、「阿基」、伊三人均係應丑○○要求一同
        前往、開車前往何處也是丑○○指揮等語（見乙○八十八年三月九日筆錄）
        外，被告子○○亦稱：「（問：談債務為何要阿雄及阿雄的朋友在場？）我
        們沒有要他們在場，是我太太找的」（見乙○八十八年三月九日筆錄），核
        與告訴人壬○○、戊○○對於現場之人均不認識、業無冤仇，一直到被告丑
        ○○指明找壬○○之後，才出現綽號「阿志」、「阿基」等人，又係為被告
        丑○○、子○○二人追討債務相參，告訴人壬○○途中遭受他人毆打、強押
        乘坐車輛，均係被告己○○、「阿志」、「阿基」等人聽從丑○○、子○○
        二人之指揮、犯意聯絡所為等情（見乙○八十八年五月十八日筆錄），實堪
        採信，被告丑○○、子○○二人辯稱不識「阿志」、「阿基」等人，難以憑
        採。
    (三)次以被告丑○○自承：壬○○平時均不願與伊談論、處理債務，然當日確實取
      走如事實欄所述之財物以為償債等情（見乙○八十八年三月九日筆錄）不諱，
      而以告訴人壬○○本件償債過程竟有多數與本件不相干之多人參與；且陪同前
      往時間由深夜至清晨、下午二時，不眠不休；而討論債款之地點竟脫離自宅，
      前往四處，期間竟包括第三人之私密住宅；上開情節相參，告訴人壬○○既不
      願與被告等談論債務問題，發生爭執，苟非被告以傷害之方式剝奪其行動自由
      ，告訴人焉會於三更半夜清償，更交付提款卡、信用卡由不熟識之人提款、籌
      款？若非自由已遭他人控制，又豈會主動於深夜、單身一人清償不願談論、而
      不清之債務？
    (四)復被告丑○○就告訴人戊○○前於念念餐坊時即已酒醉，係被告丑○○叫被告
      己○○陪同前往尋找壬○○，此舉會出事等情坦承不諱（見乙○八十八年三月
      九日筆錄），故被告丑○○就告訴人戊○○之以一人之姿將遭他人暴力相向等
      情明知；而另告訴人戊○○與被告丑○○等三人、綽號「阿志」、「阿基」之
      男子至林肯大廈尋找告訴人壬○○，告訴人戊○○進入大廈電梯時，神智清晰
      、不需經由他人攙扶即能自由行走，而戊○○於電梯內遭受「阿基」拿雨傘戳
      肚子乙節，業經乙○勘驗八十七年十月二十五日凌晨林肯大廈電梯監視錄影帶
      屬實，有乙○八十八年三月十九日勘驗筆錄在卷可稽；告訴人戊○○亦於脫困
      後之八十七年十月二十六日至財團法人國泰綜合醫院門診就醫，經驗受有右膝
      瘀青、腫脹等傷害等情，有財團法人國泰綜合醫院八十七年十月二十六日診字
      第一九四九八號診斷證明書在卷可稽，是告訴人戊○○確實於途中遭他人毆打
      。輔以，被告戊○○與本件債務均無任何關係，又豈會深夜陪同大批不認識之
      人討論他人債務？尋找他人？故告訴人戊○○因一人之勢不敵眾人之暴，其自
      由業遭限制，被告己○○辯稱告訴人戊○○係自願帶同前往云云，顯為臨訟編
      纂之詞。
    (五)綜上所述，被告丑○○等三人限制告訴人壬○○、戊○○之自由以遂其討債目
      的等情事證明確，被告丑○○、子○○、己○○三人犯行洵堪認定，應予依法
      論科。
  二、核被告丑○○、子○○及己○○所為，均係犯刑法第三百零二條第一項之以非
      法方法剝奪他人行動自由罪及第二百七十七條第一項普通傷害罪。按刑法第三
      百零二條之妨害自由罪，原包括私禁及以其他非法方法剝奪人之行動自由而言
      ，所謂非法方法，當包括強暴脅迫等情事在內。縱其所為，合於刑法第三百零
      五條恐嚇危害安全之情形，仍應視為剝奪行動自由之部分行為（最高法院七十
      四年台上字第三四○四號判例意旨參照），從而被告三人以傷害及恐嚇告訴人
      之強暴、脅迫非法方法，剝奪告訴人行動自由，應視為剝奪行動自由之部分行
      為，不另論以刑法第三百零五條之恐嚇危害安全罪是公訴人認被告三人同係犯
      刑法第三百零五條、第三百零二條第一項之罪，容有誤會。再被告丑○○等人
      於非法剝奪告訴人壬○○行動自由期間，另脅迫告訴人行交出提款卡等物及書
      立切結書等之無義務之事，亦為刑法第三百零二條第一項之妨害自由罪所吸收
      ，而不另論第三百零四條第一項之強制罪，併此敘明。被告丑○○等五人間就
      前開以非法方法剝奪他人行動自由罪之實施，有犯意聯絡及行為分擔，為共同
      正犯。被告丑○○、子○○、己○○先後對告訴人壬○○、戊○○、被害人丁○○之妨害自由犯行，時間緊接，罪名與犯罪構成要件相同，顯係基於概括犯
      意為之，應依連續犯之規定論以一罪，並依刑法第五十六條加重其刑。被告丑
      ○○等三人前開所犯之妨害自由與普通傷害罪間，有方法結果之牽連關係，依
      刑法第五十五條之規定，應從較重之連續妨害自由罪處斷。乙○爰審酌被告丑
      ○○、子○○、己○○雖妨害三人自由行為長達一日，但查其因係催債心急，
      又已於乙○審理時坦知討債方法有誤，且與其一被害人壬○○達成和解，有和
      解書一份在卷可查，再所得之財物業均返還被害人壬○○，損害業已彌補部分
      ，再衡量被告其餘犯罪之動機、目的、犯罪時所受之刺激、犯罪之手段、犯人
      之生活狀況、品行、智識程度、犯人與被害人平日之關係、犯罪所生之危險或
      損害、犯罪後之態度等一切情狀，判處如主文所示之刑，又被告行為後之九十
      年一月十日刑法第四十一條關於易科罰金之規定，已經總統公布修正，將得易
      科罰金之適用範圍擴大為最重本刑五年以下有期徒刑之罪，依刑法第二條第一
      項前段之規定，本案自應適用裁判時該有利於被告之新規定處斷，而本案之情
      形合於修正後得易科罰金之規定，應予並諭知易科罰金之折算標準如主文所示
      。
  三、公訴意旨另以：被告丑○○等三人前開強押、妨害告訴人壬○○自由中，又強
      取告訴人壬○○之上開銀行信用卡、提款卡、支票、勞力士金錶等財物之行為
      ，另涉犯懲治盜匪條例第五條第一項第一款之盜匪取財罪嫌、刑法第三百三十
      九條之二第一項之利用自動付款設備詐欺取財罪嫌等語。然：
    (一)按懲治盜匪條例第五條第一項第一款、刑法第三百三十九條之二第一項之罪，
      均係以「意圖為自己或第三人不法所有」為構成要件，且若主觀上基於為他人
      討債之意思，而將「債務人」強押拘禁，致「債務人」交付財物者，祇能構成
      妨害自由罪，要難以其他盜匪罪論，被告所為難認有不法所有意圖，被告所為
      即與盜匪罪必以不法所有意圖為要件有別（參見八十四年度上重訴字第七八號
      裁判）；且若被告雖持被害人之提款卡提領被害人之存款，既係被害人迫於情
      勢所交付，並同意領取存款償債，被告所為即無使存款銀行陷於錯誤之詐欺行
      為，故亦不成立詐欺取財罪（參見最高法院八十五年度訴字第二二二號裁判）
      。
    (二)被告丑○○等人供稱：伊曾經為壬○○償還台中欠款十九萬二千元、電話費五
      萬餘元、電視機款二萬餘元、另又出借三萬餘元，尚有其他五張五萬元之票據
      為壬○○領走，約計債款往來三十八萬五千餘元等語（見乙○八十八年三月九
      日筆錄），告訴人壬○○亦自承：「‧‧‧‧可能是因為我們住在一起，常常
      出外作秀，有打了一些國際電話，他們先幫我墊，因子○○以前是在演藝界，
  我作節目有去幫我作一個片頭，後來沒有作，他可能是認為節目沒有作，片頭
      也應付錢，片頭錢當初有允諾十萬到十五萬之預算，電話費我確有打，但我不
      知道多少，電視機是我送給他們的，打麻將應都有節清，可能有一、二次他有
      代墊，還有健康食品減肥的藥，他叫我先拿去以後再算，這可能是雙方認知上
      的問題」、「我知道他把我帶出去就是要這些，當天有人說就給個二、三十萬
      ，我就給他說的那些錢，也差不多了」（見乙○八十八年五月十八日筆錄、乙○九十年五月二十九日勘驗筆錄），並有與此相合之節目製作帶、電話費往來
      明細、前述支票等在卷可稽。故被告丑○○、子○○與告訴人壬○○間，確有
      債務往來多達數十萬元之糾紛，約與告訴人壬○○當日為取走之金額相符。
    (三)況告訴人戊○○亦陳稱：丑○○與壬○○該日見面係談論報酬、金錢賠償等事
      宜（見乙○八十九年四月二十日筆錄），被告己○○、子○○亦稱當日係為被
      告丑○○催討債務等語，更足徵被告己○○、子○○均明知係與被告丑○○前
      去向告訴人催討債務甚明。
    (四)另公訴人指稱於系爭時間告訴人壬○○尚經被告丑○○、子○○、己○○等人
      取走勞力士金錶等物等語。然該勞力士金錶實係告訴人壬○○於睡前摘下放置
      他處，直至被告丑○○等人相尋，匆促間並未再行戴同前往，故非被告丑○○
      等人取走，當日係因太過混亂，方會誤認，並非被告等人取走等情，業經告訴
      人壬○○自承無訛（見乙○九十年五月二十九日勘驗筆錄），是該勞力士金錶
      之部分，業與被告丑○○、子○○、己○○三人無涉。
    (五)綜上，被告丑○○、子○○二人對被害人壬○○確有上開債權關係，故被告二
      人所為即無為自己不法之所有之意圖，故渠等所為即與盜匪之犯行有間；被告
      丑○○等人雖持被害人壬○○之提款卡提領被害人之存款，既係被害人迫於情
      勢所交付，並同意領取存款償債，被告丑○○等人所為，揆諸前揭裁判說明，
      即無使存款銀行陷於錯誤之詐欺行為，故亦不成立盜匪、詐欺取財罪。是被告
      丑○○等三人此部分不能證明被告犯罪，惟公訴人認此部份與前開論罪科刑部
      分有牽連犯之裁判上一罪關係，爰不另為無罪之諭知，併此敘明。
貳、被告庚○○、丙○○、甲○○之部分：
  一、公訴意旨略以：被告丑○○於八十七年十月二十五日凌晨四時許，將告訴人壬○○、戊○○二人強押至台北市○○路吉林公園汽車賓館內，後唆使被告庚○○持電話擊打壬○○頭部，並用電話線繞勒壬○○脖子，致使壬○○左、右頭
      部、右上臂、右顏面、左肘、右頸等處皆受有傷害，以此暴力使壬○○無法抵
      抗而交付前開事實欄(二)所述物品，再由綽號「阿基」之男子持劫得金融卡、信
      用卡至同市○○路上海銀行自動提款機盜刷，詐得十萬元及美金二千元據為己
      有；於同日十四時許，丑○○又唆使被告丙○○、甲○○與己○○三人強押壬○○回至其敦化南路住處欲取證人丁○○票據交付丑○○，因認被告庚○○涉
      犯懲治盜匪條例第五條第一項第一款、刑法第二百七十七條第一項、第三百零
      二條第一項、第三百零五條、第三百三十九條之二第一項之罪嫌，另被告丙○○、甲○○二人則涉犯刑法第三百零二條第一項妨害自由罪之幫助犯等語。
  二、按犯罪事實，應依證據認定之，無證據不得推定其犯罪事實，又不能證明被告
      犯行者，應諭知無罪之判決，刑事訴訟法第一百五十四條、第三百零一條第一
      項分別定有明文；在共同被告或告訴人指訴被告涉嫌犯罪之場合，縱令所訴情
      由依其所結合之旁證在情理上尚非絕非無可能，若在一般生活經驗上仍可另為
      其他有利被告之合理推斷，根據「罪證有疑、利於被告」之證據法則，即不得
      遽以片面之觀點，認為共同被告之陳述或其所本旁證已適於為有罪判斷之依據
      。
  三、被告庚○○之部分：
    (一)公訴人認被告庚○○涉有前開罪嫌，無非係以前開事實業據被害人壬○○、戊○○指述歷歷，且如依被告丑○○、子○○所辯如係解決債務，衡情被告等人
      實不必唆使如此眾多人數，更不必強押取財、傷害被害人，依法追訴即可，故
      被告所辯顯無足採為主要依據。
    (二)然訊據被告庚○○固坦承事發當日的確前往吉林汽車賓館探訪，後至美麗華飯
      店時隨即先行離去等事實不諱，惟堅詞否認有何妨害自由之犯行，辯稱：伊僅
      電話中知曉子○○有事，方前往關心，並未出手毆打任何人，只是叫他們好好
      處理而已等語。經查：
      1.告訴人壬○○固於警訊中證述：於汽車賓館內綽號「龍哥」即動手毆打我頭
        、臉等部位，以致受傷等語（見台灣台北地方法院檢察署八十七年度偵字第
        二二四三四號第二四頁背面），而告訴人戊○○亦證述：「到汽車旅館後有
        一名叫『龍哥』之男子對壬○○施暴毆打，我就叫那位『龍哥』不要打壬○○，後來有一名不詳男子就將我帶至另一房間，後來發生什麼事我就不知道
        了‧‧‧」（見台灣台北地方法院檢察署八十七年度偵字第二二四三四號卷
        第二二頁）並指證被告庚○○即為該名龍哥。
      2.然告訴人壬○○則迭次於乙○調查、審理時證述：「‧‧‧‧隆成沒有打我
        ，‧‧‧因為當時實在太亂了，只有那個臉黑黑的打我，因為那些人我都不
        認識，他們叫來叫去我也不清楚」、「‧‧‧隆成只是在汽車旅館有來一下
        ，就說有什麼事就說清楚」（見乙○八十八年五月十八日筆錄），更指述：
        當初警訊指稱被告庚○○參與傷害等部分行為，純係在場之人伊僅認識數位
        ，而當時情形混亂，又經常呼叫綽號如龍哥等，當時究竟實無法詳細回憶究
        竟為何不熟識之人等語，並指稱：「‧‧‧‧因為隆成都沒有傷害我，真的
        傷害我的是臉黑黑的那個人」，故告訴人壬○○於乙○所稱被告庚○○就被
        告丑○○等人之行為，無所知悉，且行為亦為討債之合理情形內。
      3.再經乙○就前開汽車旅館內情節單獨、隔離覆訊告訴人戊○○，告訴人戊○○則稱：「（問：到汽車旅館有發生何事嗎？）我們本來是在同一間，子○○、丑○○、我、壬○○都在同一間。丑○○要壬○○把身上的錢拿出來，
        小平頭在打陳金佩。之後他們就把我跟另外一個人帶到隔壁間。」，並於乙○確認訊問中表示毆打告訴人壬○○之人為該於念念夜總會一同前往林肯大
        廈之「小平頭」（見乙○八十九年四月二十日筆錄），並非被告庚○○，核
        與告訴人壬○○於乙○所述相同，則告訴人壬○○、戊○○二人於警訊所述
        顯已前後瑕疵。
      4.況被告子○○、丑○○二人均供稱：庚○○並無有任何毆打之舉，而其到場
        僅因誤會子○○可能車禍等語，核與被告庚○○所述相同，是揆諸前揭說明
        ，難僅憑告訴人壬○○、戊○○於警訊時、乙○審理時均為與前相矛盾之瑕
        疵指述而認被告庚○○於現場即係毆打傷害、恐嚇、限制告訴人自由之人，
        與被告丑○○等五人有何行為分擔。另告訴人二人就被告庚○○係於汽車賓
        館後方與其他人會合、至於美麗華飯店即與其他人分手，且期間均未與告訴
        人同車，並未前往提款、阻止告訴人離去之行為，而見告訴人時並無何異狀
        等情，為告訴人壬○○、戊○○二人所肯認，故以常情相衡，聽聞友人遇有
        麻煩，而前往察看情形，是屬尋常，見並無強烈爭執，則於他房敘舊，隨即
        離去，亦不得逕認被告庚○○就告訴人壬○○、戊○○先前於林肯大廈為他
        人之妨害自由行為知悉、而與被告丑○○等五人有何犯意聯絡或分得何種利
        益。是被告庚○○所辯稱亦與常情無悖，尚堪採信。
      5.至被告庚○○其餘被訴違反懲治盜匪條例第五條第一項第一款、第三百三十
        九條之二第一項罪嫌之部分，除無積極證據可認被告庚○○有何取得利益之
        行為，且被告丑○○、子○○、己○○三人因係追討債務，並無不法意圖，
        而與上開罪嫌無涉等情，業如前述，茲不贅論。
    (三)此外，乙○復查無其他積極證據證明被告庚○○有何妨害自由之犯行，不能證
      明被告庚○○被訴之犯行，揆諸前開說明，基於罪疑唯輕之原則，自應為庚○○如無罪之諭知，以昭公允。
  四、被告丙○○、甲○○之部分：
    (一)公訴人認被告丙○○、甲○○涉有前開罪嫌，無非係以告訴人壬○○於警訊中
      指述被告丙○○、甲○○二人係強押伊至住所拿支票等語為主要論據。
    (二)訊據被告丙○○、甲○○就於系爭時間搭載告訴人壬○○由皇宮大樓返回林肯
      大廈，而於林肯大廈為警逮捕等情固坦承無訛，惟均堅詞否認有何幫助妨害自
      由之犯行，被告丙○○辯以：係甲○○接到丑○○之要求，其剛好亦在車上，
      故而一同前往，一路上一切正常，實不知壬○○之前之情形等語，被告甲○○
      則以：丑○○交待前往搭載壬○○回家，伊有問壬○○，壬○○也是說要回家
      等語置辯。經查，被告丙○○、甲○○搭載告訴人壬○○、被告己○○時：
      1.車上座位安排係被告甲○○駕駛、丙○○坐前座，而被告己○○、告訴人壬○○二人坐後座等情，故告訴人壬○○於車上並無受何特殊之脅迫情形；
      2.又上車情形為被告己○○先上車、壬○○隨後，告訴人壬○○並無何逃跑之
        行為，實無由看出告訴人壬○○有何非自願上車之情形；
      3.再從告訴人壬○○自新生北路三段四三號搭車處至敦化南路二段四六號為警
        逮捕處，其間轉民族東路、上建國高架橋、下走信義南路三段、直走敦化南
        路等情，路途非短，並遇有多處紅燈、停頓，告訴人壬○○亦無任何求援情
        形；
      4.告訴人壬○○亦陳稱：丑○○並無將之前丙○○、甲○○二人到場前之情形
        告知丙○○、甲○○二人，純係丑○○打電話請該二人載伊回家，且二人於
        車上並無任何討論前階段妨害自由、可分得任何好處之情形，更指述：丙○○、甲○○二人就前揭段均無跡象顯示有何參與、聯絡，且於車上並無任何
        脅迫行為等語（見乙○九十年三月二十日筆錄）；
      5.故以上情相參，實難單純就應允搭載告訴人壬○○回告訴人自宅之行為，逕
        推被告丙○○、甲○○對被告丑○○等人之妨害自由行為有何知曉，甚或係
        為基於幫助意思而為。既幫助犯需以幫助意思助正犯之行為，而被告丙○○
        、甲○○無此意思，自難科以妨害自由之幫助犯之罪責。
    (三)此外，乙○復查無其他積極證據證明被告丙○○、甲○○有何幫助妨害自由之
      犯行，不能證明被告丙○○、甲○○被訴之犯行，揆諸前開說明，基於罪疑唯
      輕之原則，自應為被告丙○○、甲○○無罪之諭知。
據上論斷，應依刑事訴訟法第二百九十九條第一項前段、第三百零一條第一項，刑法
第二條第一項前段、第二十八條、第五十六條、第三百零二條第一項、第二百七十七
條第一項、第五十五條、第四十一條第一項前段，罰金罰鍰提高標準條例第一條前段
、第二項，判決如主文。
本案經檢察官癸○○到庭執行職務
中      華      民      國    九十      年      八      月     十四     日
                                      臺灣臺北地方法院刑事第三庭
                                          法  官  郭惠玲
右正本證明與原本無異。
如不服本判決，應於判決送達後十日內，向乙○提出上訴狀。
                                          書記官  劉芸珊
中      華      民      國    九十      年      九      月    二十四    日
附錄本案論罪科刑法條全文：
刑法第三百零二條  剝奪他人行動自由罪
私行拘禁或以其他非法方法，剝奪人之行動自由者，處五年以下有期徒刑、拘役或三
百元以下罰金。
因而致人於死者，處無期徒刑或七年以上有期徒刑，致重傷者，處三年以上十年以下
有期徒刑。
第一項之未遂犯罰之。
刑法第二百七十七條  普通傷害罪
傷害人之身體或健康者，處三年以下有期徒刑、拘役或一千元以下罰金。
犯前項之罪因而致人於死者，處無期徒刑或七年以上有期徒刑；致重傷者，處三年以
上十年以下有期徒刑。


司法院資訊處製作；財團法人民間司法改革基金會備份。
